臺灣板橋地方法院刑事判決　　　　　　　 96年度易字第844號
公　訴　人　臺灣板橋地方法院檢察署檢察官
被　　　告　甲○○
　　　　　　　　　　　1
選任辯護人　蔡明熙律師
被　　　告　庚○○
選任辯護人　周裕暐律師
　　　　　　郭緯中律師
被　　　告　辛○○
選任辯護人　鄧為元律師
　　　　　　顏維助律師
被　　　告　丁○○
　　　　　　丙○○
　　　　　　己○○
　　　　　　　　　　　四樓
　　　　　　　　　　　樓
　　　　　　壬○○
　　　　　　　　　　　5樓
　　　　　　　　　（現於臺灣臺北監獄臺北分監另案執行中）
上列被告等因詐欺案件，經檢察官提起公訴（96年度偵字第4794
號），本院判決如下：
    主  文
甲○○幫助連續意圖為自己不法之所有，以詐術使人將本人之物
交付，處有期徒刑拾月，減為有期徒刑伍月，如易科罰金，以銀
元參佰元折算壹日。其餘被訴幫助詐欺取財部分，無罪。
庚○○、辛○○、丙○○、己○○、丁○○、壬○○均無罪。
    事  實
一、甲○○前於民國95年間因幫助詐欺案件（交付其行動電話門
    號及銀行帳戶供詐欺集團使用），經本院以96年度簡字第33
    9 號刑事簡易判決處有期徒刑6 月，並得易科罰金，減為有
    期徒刑3 月，並得易科罰金（現由本院以96年度簡上字第93
    8 號審理中）。詎其仍不知悔改，竟基於幫助詐欺取財之犯
    意，於受雇擔任收購帳戶集團之外務員期間，李家建看見中
    國時報刊登收購存摺之廣告，而與甲○○聯繫後，於95年6
    月26日，在基隆市○○路麥當勞前人行地下道旁，以新臺幣
    （下同）2,000 元之代價收購李家建（業經臺灣基隆地方法
    院〈下稱基隆地院〉以96年度簡上字第114 號刑事判決處有
    期徒刑4 月，並得易科罰金，減為有期徒刑2 月，並得易科
    罰金確定，且起訴書漏未載明下列帳戶為李家建所有）所有
    之中國信託商業銀行股份有限公司（下稱中信銀行）基隆分
    行帳號000-0000000000000 號帳戶之存摺、印章、金融卡及
    密碼，甲○○取得後遂轉售予詐欺集團成員真實姓名年籍資
    料不詳、綽號「可樂」之成年男子；嗣該詐欺集團成員基於
    詐欺取財之概括犯意，先於同年月29日上午8 時許，該集團
    成員以電話自稱為臺北地檢署王清股書記官，向戊○○佯稱
    其涉及刑案，必須設立網路銀行並辦理轉帳事宜，致使戊○○陷於錯誤，於同日下午3 時20分自其所設立之郵局網路銀
    行帳號000-00000000000000號帳戶內轉帳115,900 元至前揭
    李家建中信銀行帳戶，旋即遭詐欺集團成員提領一空；及於
    同日下午1 時許，該集團成員以電話自稱為臺北地檢署第三
    偵查庭，向乙○○佯稱其觸犯詐欺罪，須先將帳戶中存款匯
    入所謂「法務部安全帳號」之前揭李家建中信銀行帳戶，致
    使乙○○陷於錯誤，於同日下午4 時42分許，至宜蘭縣羅東
    鎮西門郵局將22,650元匯入前揭李家建中信銀行帳戶，旋即
    遭該詐欺集團成員提領一空；迨戊○○、乙○○察覺有異而
    報警處理，經警循線查獲，並於96年2 月15日在附表所示之
    地點，扣得附表所示之物品，始知上情。
二、案經基隆市警察局移送臺灣板橋地方法院檢察署檢察官偵查
    起訴。
    理  由
甲、有罪部分：
壹、程序方面有關證據能力部分：刑事訴訟法第159 條第1 項雖
    規定，被告以外之人於審判外之言詞或書面陳述，除法律有
    規定外，不得作為證據。惟同法第159 條之5 明定：「被告
    以外之人於審判外之陳述，雖不符前4 條之規定，而經當事
    人於審判程序同意作為證據，法院審酌該言詞陳述或書面陳
    述作成時之情況，認為適當者，亦得為證據。」、「當事人
    、代理人或辯護人於法院調查證據時，知有第159 條第1 項
    不得為證據之情形，而未於言詞辯論終結前聲明異議者，視
    為有前項之同意。」，其立法理由在於傳聞證據未經當事人
    之反對詰問予以核實，乃排斥其證據能力。惟當事人如放棄
    對原供述人之反對詰問權，於審判程序表示同意該等傳聞證
    據可作為證據，此時，法院除認該傳聞證據欠缺適當性外，
    自可承認其證據能力。又當事人、代理人或辯護人於調查證
    據時，知有刑事訴訟法第159 條第1 項不得為證據之情形，
    卻表示「對於證據調查無異議」、「沒有意見」等意思，而
    未於言詞辯論終結前聲明異議者，應視為已有將該等傳聞證
    據採為證據之同意，最高法院93年度台上字第3533號、94年
    度台上字第2976號判決亦採同一見解。經查：本案被告甲○○、辯護人及檢察官於本院審判期日，對於下列經本院調查
    之證據方法，均表示對證據能力不爭執，復於審判期日就本
    院一一提示之前揭證據方法於言詞辯論終結前，均亦未就所
    調查之證據主張有刑事訴訟法第159 條第1 項不得為證據之
    情形，是參照上開說明要旨，本案經調查之證據，均有證據
    能力，合先敘明。
貳、實體方面：
一、上開事實，業據被告甲○○迭於警詢、偵訊及本院訊問時坦
    承不諱，核與證人李家建、被害人戊○○、乙○○於警詢時
    證述（詳見96年度偵字第4794號偵查卷第197 至204 、206
    至208 、215 至216 頁）之情節大致相符，並有被害人乙○○之郵局存摺影本、證人李家建中國信託帳戶交易往來明細
    各1 份、95年6 月26、29日李家建帳戶ATM 提領監視翻拍照
    片4 張（詳見96年度偵字第4794號偵查卷〈下稱偵查卷〉第
    210 至211 、236 至241 、257 至258 頁）在卷可稽，且證
    人李家建因販售前揭帳戶而涉犯幫助詐欺取財案件，業經臺
    灣基隆地方法院以96年度簡上字第114 號刑事判決處有期徒
    刑4 月，並得易科罰金，減為有期徒刑2 月，並得易科罰金
    確定在案，此有臺灣高等法院被告前案紀錄表（李家建）及
    前揭判決書各1 份（詳見本院(二)卷第1 至26頁）附卷可證。
    是被告甲○○前開自白核與事實相符，堪以採信。故上開事
    實，洵堪認定無訛。則本件事證已臻明確，被告甲○○犯行
    堪以認定，應予依法論科。
二、論罪科刑部分：
(一)、法律修正後之適用：按行為後法律有變更者，適用行為時之
    法律。但行為後之法律有利於行為人者，適用最有利於行為
    人之法律，刑法第2 條第1 項定有明文，此條規定乃與刑法
    第1 條罪刑法定主義契合，而貫徹法律禁止溯及既往原則，
    係規範行為後法律變更所生新舊法律比較適用之準據法，是
    刑法第2 條本身雖經修正，但刑法第2 條既屬適用法律之準
    據法，本身尚無比較新舊法之問題，應一律適用裁判時之現
    行刑法第2 條規定以決定適用之刑罰法律，先予辨明。又以
    本次刑法修正之比較新舊法，應就罪刑有關之共犯、未遂犯
    、想像競合犯、牽連犯、連續犯、結合犯，以及累犯加重、
    自首減輕暨其他法定加減原因（如身分加減）與加減例等一
    切情形，綜其全部罪刑之結果而為比較，且從刑附屬於主刑
    ，除法律有特別規定者外，依主刑所適用之法律，最高法院
    95年5 月23日95年度第8 次刑庭會議決議可資參照。經查：
１、關於罰金刑，刑法分則編各罪所定罰金刑之貨幣單位原為銀
    元，修正前刑法第33條第5 款規定：「罰金：1 元（銀元）
    以上。」，而依罰金罰鍰提高標準條例規定，就72年6 月26
    日前修正之刑法部分條文罰金數額提高2 至10倍，其後修正
    者則不提高倍數，並依現行法規所定貨幣單位折算新臺幣條
    例規定，以銀元1 元折算新臺幣3 元。修正後刑法第33條第
    5 款規定：「罰金：新臺幣1000元以上，以百元計算之。」
    ，刑法第33條第5 款所定罰金貨幣單位經修正為新臺幣後，
    刑法分則各罪所定罰金刑之貨幣單位亦應配合修正為新臺幣
    ，為使刑法分則編各罪所定罰金之最高數額與刑法修正前趨
    於一致，乃增訂刑法施行法第1 條之1 ：「中華民國94年1
    月7 日刑法修正施行後，刑法分則編所定罰金之貨幣單位為
    新臺幣。94年1 月日刑法修正時，刑法分則編未修正之條文
    定有罰金者，自94年1 月7 日刑法修正施行後，就其所定數
    額提高為30倍。但72年6 月26日至94年1 月7 日新增或修正
    之條文，就其所定數額提高為3 倍。」。從而，刑法分則編
    各罪所定罰金刑之最高數額，於上開規定修正後並無不同，
    惟修正後刑法第33條第5 款所定罰金刑最低數額，較之修正
    前提高，自以修正前刑法第33條第5 款之規定較有利於被告
    。
２、修正後刑法第41條第1 項前段關於得易科罰金之折算標準，
    由「得以1 元以上3 元以下折算1 日」（按：此規定配合修
    正前罰金罰鍰提高標準條例第2 條【現已刪除】規定，就其
    原定數額提高為100 倍折算1 日，則最高應以銀元300 元折
    算1 日，經折算為新臺幣後，應以新臺幣900 元折算為1 日
    ），提高為「以新臺幣1000元、2000元或3000元折算1 日」
    ，並刪除「因身體、教育、職業、家庭之關係或其他正當事
    由，執行顯有困難」之條件。是以修正前關於易科罰金之折
    算標準金額較低，自係較為有利於被告。
３、刑法第56條連續犯之規定業經刪除，行為人之數犯罪行為，
    於新法施行後，應予分論併罰。此刪除雖非犯罪構成要件之
    變更，但顯已影響行為人刑罰之法律效果，自屬法律有變更
    ，依刑法第2 條第1 項規定，比較新、舊法結果，仍應適用
    較有利於行為人之行為時法律即舊法論以連續犯，故前述「
    可樂」向被告甲○○收取前揭李家建帳戶供詐欺集團為先後
    2 次詐欺取財犯行，時間緊接，所犯係構成要件相同之罪名
    ，顯係基於概括犯意為之，應依修正前刑法第56條規定，論
    以連續犯，惟按連續幫助與幫助連續為不同之犯罪態樣，如
    基於概括犯意，多次幫助他人犯罪，為連續幫助，該幫助者
    有多次犯罪行為，而如以一幫助行為，幫助他人連續犯罪，
    則為幫助連續，就幫助犯而言，僅有1 次犯罪行為（最高法
    院87年度臺上字第3865號判決意旨足資參照），被告既僅為
    1 次幫助行為（同時提供上開二帳戶），而為他人之連續詐
    欺取財犯行提供助力，應僅成立單一之幫助犯。
４、綜上，揆諸前揭最高法院決議及修正後刑法第2 條第1 項前
    段、後段規定之「從舊、從輕」原則，自應全部適用被告行
    為時之法律，即修正前刑法等相關規定予以論處，合先敘明
    。至被告行為後，刑法第30條有關幫助犯之規定，雖亦經修
    正，然僅為法理之明文化，非屬法律之變更，應逕適用新法
    之規定，而無割裂適用法律之問題，最高法院95年度第21次
    刑事庭會議決議意旨可資參照，附此敘明。
(二)、論罪部分：查前揭詐欺集團施以前揭事實欄所示之詐術，使
    被害人戊○○、乙○○陷於錯誤，均將前揭款項轉帳至被告
    甲○○所收購之前揭李家建中信銀行帳戶內，該犯罪集團所
    為該當刑法第339 條第1 項之連續詐欺取財罪，被告甲○○
    以提供前揭帳戶存摺、提款卡連同密碼等資料，幫助詐欺集
    團連續詐欺取財，故核被告甲○○所為，係犯刑法第30條第
    1 項、同法第339 條第1 項之幫助連續詐欺取財罪。
(三)、科刑部分：
１、爰審酌被告甲○○前於95年間因幫助詐欺案件（交付其行動
    電話門號及銀行帳戶供詐欺集團使用），經本院以96年度簡
    字第339 號刑事簡易判決處有期徒刑6 月，並得易科罰金，
    減為有期徒刑3 月，並得易科罰金，現由本院以96年度簡上
    字第938 號審理中在案，此有臺灣高等法院被告前案紀錄表
    及前揭判決書各1 份在卷足證，是其素行非佳，且再犯提供
    前揭銀行帳戶供詐騙集團成員使用，助長詐騙集團或不法份
    子財產犯罪之風氣，致本件被害人分別受騙而交付金額，實
    為社會層出不窮之詐財事件所以發生之根源，擾亂社會公安
    秩序，所為影響程度甚鉅，且亦因被告轉售人頭帳戶，將致
    使執法人員難以追查該詐騙集團或不法份子之真實身分，其
    所為自應受有相當程度之刑事非難，惟其事後業已陸續賠償
    被害人戊○○共計63,900元、被害人乙○○共計17,650元乙
    節，此有匯款申請書6 紙（詳見本院(一)卷第193 至194 頁、
    本院(二)卷第150 至152 頁）附卷足參，以及其犯後坦承犯行
    之態度等一切情狀，量處如主文所示之刑。
２、末查被告甲○○本件幫助詐欺取財之犯罪時間為96年4 月24
    日以前，合於中華民國96年罪犯減刑條例第2 條第1 項第3
    款之減刑條件，應減其宣告刑二分之一，且依同條例第9 條
    及修正前刑法第41條第1 項前段及罰金罰鍰提高標準條第2
    條之規定，併予諭知易科罰金之折算標準，如主文所示。
(四)、至扣案之如附表編號1 所示之物品，雖係被告甲○○所有或
    收購所得且預備轉售供詐欺集團使用（詳如下述無罪部分）
    ，但均與前揭論罪科刑部分無涉，本院無從併予宣告沒收，
    附此敘明。
乙、無罪部分：
一、公訴意旨另略以：被告甲○○、庚○○、辛○○、丙○○、
    己○○與壬○○、丁○○等7 人，均明知販賣人頭帳戶予他
    人係供作犯罪之用，竟基於幫助詐欺取財之犯意聯絡，由被
    告甲○○自95年3 月起至96年2 月15日止，在中國時報、自
    由時報廣告欄上刊登「高收簿子0000000000、0000000000、
    0000000000、0000000000、0000000000、0000000000、0000
    000000、0000000000、0000000000、0000000000、00000000
    00、0000000000、0000000000、0000000000、0000000000」
    及收購行動電話之廣告，藉以使不特定人與其聯絡出售及購
    買存摺、手機事宜，俟不特定賣方（即出售存摺者）以前開
    電話號碼聯絡後，被告甲○○即先與出售存摺者約定收購之
    時間、地點、金額等事項，並由被告甲○○派遣被告己○○
    及「外務員」丙○○、辛○○至前開所約定之交易地點，分
    別以銀行、郵局之存摺（含提款卡、密碼、印章、國民身分
    證影本等物）每本3 千元、5 千元之代價收購後，再攜至設
    於臺北縣三重市○○街之「空軍一號」客運站，寄至新竹野
    狼站、中壢統一站、五股阿蘭站，將收購之銀行、郵局之存
    摺（含提款卡、密碼、印章、國民身分證影本等物）以每本
    1 萬元、7 、8 千元售予真實姓名不詳綽號「可樂」之成年
    男子，由「可樂」將前揭購買存摺之價金匯入被告甲○○所
    指定之被告己○○所有中國信託銀行帳戶、被告辛○○所有
    臺北富邦銀行帳戶或其他人頭帳戶，再由被告庚○○統一調
    度資金運用，或由被告甲○○派遣被告己○○、庚○○至金
    融機構提款機提領前開款項，或將前開款項轉帳至被告甲○○指定之帳戶，供渠等朋分花用，或作為收購人頭帳戶對價
    之用。又被告甲○○於收購帳戶時遇有所收購之帳戶為警示
    帳戶者，即利用被告壬○○臉部傷殘之特性，以1 件酬勞3
    千元不等之代價，指示被告壬○○前往金融機構，申請解除
    警示帳戶。另為於電信業者以電話照會所收購之手機之申辦
    人時得以取信之，被告甲○○復指派丁○○於電信業者電話
    照會時，均由被告丁○○以其裝設於臺北縣中和市○○路81
    號8 樓之市內電話號碼（02）00000000號答覆之，俾利順利
    申請手機門號作為買帳戶之用。嗣經警循線於96年2 月15
    日在附表所示之地點，分別查扣附表所示之物品。因認被告
    甲○○等人均共同涉犯刑法第30條第1 項、第339 條第1 項
    之幫助詐欺取財罪嫌云云。
二、按犯罪事實應依證據認定之，無證據不得認定其犯罪事實；
    又不能證明被告犯罪者，即應諭知無罪之判決，刑事訴訟法
    第154 條第2 項及第301 條第1 項分別定有明文。又按刑事
    訴訟法上所謂認定事實之證據，係指足以認定被告確有犯罪
    行為之積極證據而言，該項證據自須適合於被告犯罪事實之
    認定，始得採為斷罪資料；且事實之認定應憑證據，如未發
    現相當證據，或證據不足以證明，自不能以推測或擬制之方
    法，以為裁判之依據；次按認定不利於被告之事實，須依積
    極證據，茍積極之證據本身存有瑕疵而不足為不利於被告事
    實之認定，即應為有利於被告之認定，更不必有何有利之證
    據，而此用以證明犯罪事實之證據，猶須於通常一般人均不
    至於有所懷疑，堪予確信其已臻真實者，始得據以為有罪之
    認定，倘其證明尚未達到此一程度，而有合理性之懷疑存在
    ，致使無從為有罪之確信時，即應為無罪之判決，最高法院
    29年上字第3105號、30年上字第816 號、40年臺上字第86號
    、76年臺上字第4986號判例意旨及82年度臺上字第163 號判
    決意旨可資參照。
三、本件公訴人認被告等涉有幫助詐欺取財罪嫌，無非以上揭事
    實，業據被告甲○○等人之供述、證人李家建之證述、告訴
    人戊○○、乙○○之指訴、監視器翻拍照片2 張、手機門號
    0000000000號於96年6 月25日起至同月27日間之通聯紀錄、
    手機號碼0000000000、0000000000、0000000000號之通訊監
    察譯文各1 份及前揭扣案之物品等為主要論據。
四、被告之答辯及辯護人之辯護要旨，分述如下：
(一)、訊據被告甲○○固坦承伊於95年3 至8 、9 月受僱於收購帳
    戶集團擔任外務員，並將收購李家建之帳戶交付予「可樂」
    ，且自95年10月起自行刊登廣告收購帳戶，並雇用被告丙○○、己○○、辛○○擔任外務員收購帳戶轉售予「可樂」，
    並請被告丁○○接聽電信公司查詢、請被告庚○○至ATM 領
    款及查詢餘額之事實，惟矢口否認有何收購手機門號轉售之
    犯行，並辯稱：伊請賣帳戶的人去申請門號及手機，並收購
    手機供自己使用等語置辯。
(二)、訊據被告庚○○固坦承有受被告甲○○指示至ATM 查詢餘額
    及接聽賣帳戶的電話之事實，惟矢口否認有何幫助詐欺取財
    之犯行，並辯稱：伊受甲○○之恐嚇、威脅、利誘而接電話
    處理賣帳戶的事情、查詢餘額，但伊不知道是供不法使用等
    語置辯。辯護人為其辯護稱：被告庚○○係遭被告甲○○脅
    迫、利用，被告庚○○並不知悉被告甲○○取得該帳戶係供
    詐欺集團使用等語。
(三)、訊據被告辛○○固坦承伊自95年12月中旬起至96年1 月18日
    受僱於被告甲○○收購帳戶之事實，惟矢口否認有何幫助詐
    欺取財之犯行，並辯稱：伊並不知道該帳戶供詐欺集團使用
    等語置辯。辯護人為其辯護稱：被告甲○○僅告知被告辛○○收購帳戶係供期貨、股票、職棒簽賭之用，被告辛○○無
    從知悉係供詐欺集團使用等語。
(四)、訊據被告丙○○固坦承伊自96年1 月2 、3 日起至同年月18
    日止受僱於甲○○收購帳戶之事實，惟矢口否認有何幫助詐
    欺取財之犯行，並辯稱：伊並不知道該帳戶供詐欺集團使用
    等語置辯。
(五)、訊據被告己○○固坦承伊受僱於甲○○收購帳戶及領錢、轉
    帳，並將自己的帳戶交予被告甲○○使用之事實，惟矢口否
    認有何幫助詐欺取財之犯行，並辯稱：伊不知道該帳戶係供
    詐欺集團使用，且李家建帳戶並非伊去收購等語置辯。
(六)、訊據被告壬○○固坦承伊至花蓮企銀辦理蔡智淵帳戶解除警
    示，但沒有辦理成功之事實，惟辯稱：不是甲○○叫伊去等
    語置辯。
(七)、訊據被告丁○○固坦承伊依照被告甲○○指示接聽電信公司
    電話查詢之事實，惟矢口否認有何幫助詐欺取財之犯行，並
    辯稱：伊不知道是供不法使用等語置辯。
五、經查：
(一)、被告甲○○自95年10月間某日起至96年2 月15日止，在報紙
    上刊登前揭收購帳戶之廣告，並分別自95年10月起至96年1
    月18日止雇用被告辛○○、自95年10月起雇用被告己○○、
    自96年1 月起至同年月18日止僱用被告丙○○擔任收購帳戶
    之外務員，且指示被告辛○○等人將購得之帳戶寄至客運站
    ，以販售予可樂，及指示被告己○○、庚○○領取該出售帳
    戶所得之價款，嗣於96年2 月15日為警查獲，並扣得渠等收
    購之人頭帳戶資料之事實，業據被告甲○○、庚○○、辛○○、己○○、丙○○供述明確且互核相符，監視器翻拍照片
    2 張、手機門號0000000000號於96年6 月25日起至同月27日
    間之通聯紀錄、手機號碼0000000000、0000000000、000000
    0000號之通訊監察譯文各1 份附卷可稽，且有前揭扣案物品
    可證。是被告甲○○等前開自白核與事實相符，堪以採信。
    則上開事實，堪以認定屬實。
(二)、惟按刑法上之幫助犯，以正犯已經犯罪為構成要件，故幫助
    犯無獨立性，如無他人犯罪行為之存在，幫助犯即無由成立
    ，最高法院60年度臺上字第2159號判例意旨足供參酌。雖查
    被告甲○○、己○○、辛○○、丙○○自95年10月間某日起
    至96年2 月15日收購不詳人所有之金融機構帳戶，並出售予
    可樂，已如前述，然查卷無其他證據足資認定被告甲○○出
    售除前揭證人李家建帳戶外，有何人所有之何金融機構帳戶
    有供詐欺集團匯、提款之用，縱認被告甲○○等人業已將收
    購人頭帳戶轉售供詐欺集團使用，但既無證據足堪認定該詐
    欺集團業已利用被告甲○○等人所收購之帳戶而實施犯罪之
    行為存在，則被告甲○○等人縱有幫助行為，惟詐欺集團所
    屬之正犯既尚未透過被告甲○○等之幫助行為實行詐欺取財
    之犯行，依共犯從屬性之原則，正犯行為既不存在，被告甲○○等所為自無從成立幫助犯，此外，復查無其他證據足以
    證明被告甲○○等人業已幫助詐欺集團犯罪完畢。
(三)、又被告甲○○自95年10月起始自行刊登廣告收購帳戶，並僱
    用被告丙○○、辛○○及己○○收購帳戶，已如前述，然前
    揭證人李家建帳戶係於95年3 至8 、9 月間，被告甲○○受
    僱於不詳收購帳戶集團擔任外務員期間所購得乙節，業據被
    告甲○○供述明確，況衡諸證人李家建出售該帳戶之時間於
    95 年6月26日，確與被告辛○○、丙○○及己○○受僱於被
    告甲○○收購帳戶之時間相隔近6 月，顯見被告甲○○95年
    6 月26日收購前揭李家建帳戶與其95年2 、3 月至96年2 月
    15日收購帳戶之犯行，並非基於概括犯意或是包括一罪之犯
    意而為。而卷附之通訊監察譯文僅係自95年11月7 日起至96
    年1 月16日（詳見偵查卷第430 至582 頁），並無95年6 月
    26日被告甲○○等之通聯譯文可資佐證，及證人李家建帳戶
    ATM 監視器翻拍照片3 張（詳見偵查卷第256 至257 頁），
    僅可見證人李家建及被告甲○○使用，復遍查卷內證據，並
    無其他證據足資認定被告辛○○、丙○○、己○○、庚○○
    、壬○○、丁○○就被告甲○○收購該李家建帳戶之犯行有
    所參與，即無從認定被告丙○○、辛○○、己○○、庚○○
    、壬○○、丁○○就被告甲○○前揭幫助詐欺取財之犯行有
    另外為詐欺取財構成要件以外可供助力之幫助行為。
(四)、又查被告壬○○於不詳時間、地點，利用其臉部傷殘之特性
    ，至花蓮企銀辦理蔡智淵帳戶申請解除警示帳戶乙節，業據
    被告壬○○於警詢及本院訊問時坦承不諱，惟被告甲○○供
    稱：伊並未指示被告壬○○辦理解除帳戶等語甚明，且卷無
    其他補強證據足資認定被告壬○○至該金融機構辦理帳戶解
    除警示帳戶，況被告壬○○自承：我去辦理時，行員一看我
    就知道我不是本人，所以沒有辦理，也沒有填寫任何資料等
    語（詳見本院(一)卷第267 頁）明確，復無其他證據足資認定
    因被告壬○○辦理解除警示之帳戶供詐欺集團使用之事實，
    是被告壬○○之前揭自白，並無其他補強證據足供認定。
(五)、再查被告丁○○雖曾依照甲○○指示接聽電信公司之查詢電
    話事實，業據被告丁○○及甲○○坦承明確，惟卷無其他證
    據足資認定被告丁○○接聽何行動電話號碼之電信公司查詢
    ，且因而致該行動電話號碼供詐欺集團使用，被告丁○○及
    甲○○就此是否構成幫助詐欺取財之犯行，自殊難僅以被告
    丁○○及甲○○前揭自白逕予採認。
(六)、綜上所述：
１、被告甲○○除就其出售證人李家建予「可樂」供詐欺集團使
    用而構成幫助詐欺取財，已如前述外，其自95年10月間起至
    96年2 月15日止，縱有刊登廣告收購人頭帳戶以轉售予「可
    樂」供詐欺集團使用，但並無其他證據足資認定其所轉售之
    人頭帳戶業已遭詐欺集團使用，即正犯之犯罪無從認定成立
    ，被告甲○○之幫助犯行自無從予以認定，就此公訴人認被
    告甲○○涉販幫助詐欺取財犯嫌部分，揆諸前揭法條、判例
    、判決及說明，應為無罪之諭知。
２、被告庚○○、丙○○、辛○○、己○○就被告甲○○轉售前
    揭李家建帳戶之犯行，並未為詐欺取財構成要件以外之其他
    幫助行為，且就公訴人認被告庚○○、辛○○、丙○○及己○○涉嫌自95年3 月起至96年2 月15日止收購人頭帳戶供詐
    欺集團使用而為幫助詐欺取財之犯行部分，復無其他證據足
    資認定正犯之犯行成立，揆諸前揭說明，均應為無罪之諭知
    。
３、另被告壬○○就被告甲○○轉售前揭李家建帳戶之犯行，並
    未為詐欺取財構成要件以外之其他幫助行為，且被告壬○○
    雖曾欲辦理申請解除蔡智淵帳戶之警示帳戶，但無其他證據
    足資認定被告壬○○辦理成功而涉犯何罪名，且無從認定蔡
    智淵之帳戶遭解除後供詐欺集團使用，故公訴人認被告壬○○亦涉犯幫助詐欺取財罪嫌云云，顯有未合，揆諸前揭說明
    ，應併予無罪之諭知。
４、又被告丁○○就被告甲○○轉售前揭李家建帳戶之犯行，並
    未為詐欺取財構成要件以外之其他幫助行為，且縱認被告丁○○接聽電信公司查詢而為不實之應答，但無其他證據足供
    認定詐欺集團因而取得核行動電話號碼供渠等使用，故公訴
    人認被告丁○○涉犯幫助詐欺取財罪嫌云云，揆諸前揭說明
    ，應併予無罪之諭知。
丙、退併案部分：
一、併案意旨略以：
(一)、臺灣板橋地方法院檢察署96年度偵字第11051 號被告丙○○
    部分：於95年12月底，在臺北縣林口鄉湖南村某處，被告丙○○以4 千元代價出售其雲林郵局帳號00000000000000號帳
    戶予綽號「小馬」（即甲○○）；嗣於96年1 月3 日中午，
    被害人馬興連接獲詐騙集團電話佯稱其夫哭訴遭人毆打，使
    被害人馬興連陷於錯誤而於同日13時40分至臺北松山郵局匯
    款8 萬元至上開郵局帳戶，因認被告丙○○涉犯刑法第30條
    第1 項、第33 9條第1 項之幫助詐欺取財罪嫌，與前揭起訴
    部分有包括一罪關係，函送併案審理云云。
(二)、臺灣臺北地方法院檢察署96年度偵字第6225號被告丁○○部
    分：被告丁○○明知將所申請之電話門號交予他人，將使該
    電話號碼詐騙集團用作詐騙聯絡之用，竟仍與被告甲○○基
    於犯意之聯絡，自95年3 月間起至96年2 月15日止，由甲○○在中國時報、自由時報等多家報紙上刊登收購銀行帳戶及
    電話號碼之分類廣告，並協同林秀柔於95年7 月20日前往臺
    北縣中和市○○路亞太行動寬頻電信永和店申請0000000000
    號及其他不詳之門號供被告甲○○使用。因林智盛（已另案
    聲請簡易判決處刑）於95年8 月7 日基於縱使他人持其所請
    領之金融機構帳戶作為存取詐取款項之用，亦不違背其本意
    之不確定犯意，前往台新銀行秀朗簡易分行開設第00000000
    00000 號帳戶，並立即將開戶存款金額1000元領出後，撥打
    報紙分類廣告上之0000000000號、0000000000號、00000000
    00號3 線電話，與對方約定以4000元之對價，將該帳戶出售
    予不詳之人使用，並於同日在臺北縣三重市○○○路某間泡
    沫紅茶店將該帳戶之金融卡、存摺、密碼交予對方，並收訖
    4,000 元之現金。嗣於同日某不詳之人遭詐欺集團詐騙後，
    前往台南縣永康市○○路986 號1 樓之台新銀行自動存款機
    ，分3 筆存入30,000元，又存入5,000 元林智盛前開帳戶內
    。因該銀行櫃臺人員江玲君發覺林智盛開戶後立即將開戶金
    額之存款領出，發覺有異，立即將金融卡領款功能凍結，詐
    欺集團成員發覺無法以提款提領現金時，復撥打電話要求林
    智盛到台新銀行秀朗分行將帳戶內之現金領出交予收買帳戶
    之人，林智盛依約於同年月8 日前往台新銀行秀朗分行領款
    時，該銀行行員江玲君詢問林智盛是否提供帳戶予不詳之他
    人使用，因林智盛坦承不諱，報警處理，於警詢時提供上開
    電話號碼，始循線查出上情。因認被告丁○○涉犯刑法第30
    條第1 項、第339 條第1 項之幫助詐欺取財犯嫌，與前揭起
    訴部分係同一行為之接續進行，其基本社會事實同一，顯係
    同一案件而函送併案審理云云。
(三)、臺灣臺北地方法院檢察署95年度偵字第13997 號被告庚○○
    部分：被告庚○○可預見金融機構帳戶係個人理財之重要工
    具，且關係個人財產、信用之表徵，如交予他人使用，有被
    供作財產犯罪用途之可能，竟仍基於幫助他人詐欺取財之不
    確定故意，於95年2 月間某日，將其向臺北富邦商業銀行申
    請之帳號000000 000000 號帳戶存摺、提款卡及密碼交予姓
    名年籍均不詳、自稱「蔡明豐」之男子使用。嗣該「蔡明豐
    」所屬之詐欺集團成員即於95年2 月間，在雅虎奇摩拍賣網
    站刊登出售「歌劇魅影」門票2 張之不實廣告，致被害人劉
    文琦不疑有詐，乃下標購買，並依對方指示於95年2 月22日
    晚間8 時40分許將新臺幣9,600 元匯入被告庚○○前揭臺北
    富邦商業銀行帳戶。嗣被害人劉文琦遲未收到所購買之上開
    門票2 張，始知受騙。因認被告庚○○涉犯刑法第30條第1
    項、第339 條第1 項之幫助詐欺取財犯嫌，與前揭起訴部分
    有修正前連續犯之裁判上一罪關係而函送併案審理云云。
二、本案被告丙○○、丁○○及庚○○既經判決無罪，已如前述
    ，從而前揭檢察官移送併案審理部分，自與本案判決無罪部
    分，並無修正前刑法第56條連續犯或包括一罪之裁判上一罪
    關係，故前揭併案部分均應退回檢察官另行依法妥適偵辦，
    併予敘明。
據上論斷，應依刑事訴訟法第299 條第1 項前段、第301 條第1
項，刑法第2 條第1 項、第339 條第1 項、第30條第1 項、第2
項、（修正前）第41條第1 項前段，罰金罰鍰提高標準條例第1
條前段、（修正前）第2 條，中華民國96年罪犯減刑條例第2條
第1 項第3 款、第7 條、第9 條，判決如主文。
本案經檢察官彭聖斐到庭執行職務。
中　　華　　民　　國　　96　　年　　12　　月　　13　　日
                  刑事第六庭審判長法　官  高文淵
                                  法  官  林鈺琅
                                  法  官  饒金鳳
以上正本證明與原本無異。
如不服本判決應於送達後10日內向本院提出上訴狀。
                                  書記官  王春森
中　　華　　民　　國　　96　　年　　12　　月　　13　　日
附錄本案論罪科刑法條全文：
中華民國刑法第339條第1項：
意圖為自己或第三人不法之所有，以詐術使人將本人或第三人之
物交付者，處5 年以下有期徒刑、拘役或科或併科1 千元以下罰
金。
附表：扣押物品：
┌──┬─────────────────┬──────────────┐
│編號│   查      扣      地       點    │   扣    押    物    品     │
├──┼─────────────────┼──────────────┤
│ 1  │臺北縣永和市○○路7 號5 樓內甲○○│易付卡3 張（門號0000000000、│
│    │、庚○○居處                      │0000000000、0000000000）、楊│
│    │                                  │沁甯印章1 枚、陳溪河所有之臺│
│    │                                  │北富邦銀行存摺1 本、手機9支 │
│    │                                  │、記事本1 本、人頭身分證呂依│
│    │                                  │婷等人身分證影本8 張、商業本│
│    │                                  │票1 本、人民幣4,500 元、美金│
│    │                                  │59元、港幣20元、行動電話申請│
│    │                                  │書5 張                      │
├──┼─────────────────┼──────────────┤
│ 2  │臺北縣中和市○○街182 之3 號辛○○│行動電話1 支（門號0000000000│
│    │住處                              │）、郵局金融卡2 張、華南銀行│
│    │                                  │金融卡1 張、臺北富邦銀行存摺│
│    │                                  │1本 、邱孟順身分證影本1 張、│
│    │                                  │黃色信封1 封（內含人頭資料）│
│    │                                  │、第一銀行開戶申請書1 本（朱│
│    │                                  │建宇）、晶片卡通知書2 張（朱│
│    │                                  │建宇、邱孟順）              │
├──┼─────────────────┼──────────────┤
│ 3  │臺北縣中和市○○街16之2 號2 樓李昱│序號000000000000000 號行動電│
│    │嶙居處                            │話1 支（門號0000000000）    │
├──┼─────────────────┼──────────────┤
│ 4  │臺北縣土城市○○路○ 段240 巷26弄13│蔡智淵之身分證、健保卡各1 張│
│    │號5 樓壬○○住處                  │及花蓮企業銀行板和簡易分行存│
│    │                                  │摺、土城農會存摺各1 本、蔡智│
│    │                                  │淵印章1 枚、鄭湧杰之身分證及│
│    │                                  │健保卡各1 張、陳宗吉身分證、│
│    │                                  │陳天華汽車駕駛執照各1 張、陳│
│    │                                  │忠毅臺灣銀行存摺1 本及提款卡│
│    │                                  │、臺灣銀行語音密碼通知書各1 │
│    │                                  │張、台灣大哥大預付卡申請書1 │
│    │                                  │張（蔡智淵）                │
├──┼─────────────────┼──────────────┤
│ 5  │臺北縣板橋市○○路266 巷2 弄4 之1 │序號000000000000000 號行動電│
│    │號2 樓己○○住處                  │話1 支（門號0000000000）    │
├──┼─────────────────┼──────────────┤
│ 6  │臺北縣中和市○○路81號8 樓丁○○住│SONY廠牌門號0000000000號行動│
│    │處                                │電話1 支                    │
└──┴─────────────────┴──────────────┘
